【裁判字號】    88,上更(一),875
【裁判日期】    890329
【裁判案由】    毒品危害防制條例
【裁判全文】
臺灣高等法院刑事判決                        八十八年度上更(一)字第八七五號
    上  訴  人
    即  被  告  乙○○
    選任辯護人  左自奎
    上  訴  人
    即  被  告  丙○○
右上訴人因毒品危害防制條例案件，不服臺灣桃園地方法院八十六年度訴字第六一一
號，中華民國八十六年七月二十二日第一審判決（起訴案號：臺灣桃園地方法院檢察
署八十六年度偵字第一六二六號）提起上訴，經判決後，最高法院發回第一次更審，
本院判決如左：
    主  文
原判決關於乙○○轉讓禁藥部分及丙○○部分均撤銷。
乙○○連續明知為禁藥而轉讓，處有期徒刑陸月。
丙○○幫助明知為禁藥而轉讓，處有期徒刑肆月。
    事  實
一、乙○○、丙○○二人均明知化學合成麻醉藥品安非他命（下稱安非他命）業據行
    政院衛生署公告列為禁藥在案。乙○○竟基於概括犯意，先於八十五年九月間，
    在桃園縣平鎮市山仔頂某一工地內，無償轉讓安非他命少許予甲○○吸用；另於
    八十六年一月二十五日下午四時許，丙○○在桃園縣平鎮市東勢一五八號住處接
    獲甲○○（另經原審判決確定）打電話來要向其購買安非他命未果，而基於幫助
    乙○○轉讓安非他命之犯意，先與甲○○約定於同日下午五時許，在桃園縣中壢
    市○○路與龍文街口見面，並將上情告知乙○○後，乙○○即駕駛ＬＨ─八七一
    五號自用小客車載同丙○○，於同日下午五時許，至上開約定地點搭載甲○○上
    車後，再將身上攜帶之安非他命二包無償轉讓予甲○○吸用，嗣於同日下午五時
    三十分許，與丙○○、甲○○二人一同在桃園縣中壢市○○○路六八一巷口為警
    查獲，並扣得甲○○所有安非他命二包（送驗前總淨重零點七０七六公克，取樣
    用罄０‧０一０一公克，驗餘淨重０‧六九七五公克，而上開安非他命已於原審
    同案共同被告甲○○之案件中，宣告沒收並已執行完畢）。
二、案經桃園縣警察局中壢分局報請臺灣桃園地方法院檢察署檢察官偵查起訴。
    理  由
一、訊據上訴人即被告乙○○矢口否認有無償轉讓安非他命予同案已決共同被告甲○○吸用等犯行，辯稱：扣得之安非他命二包係伊所有，伊並未曾提供安非他命予
    甲○○吸用過，亦未於右揭時地將該二包安非他命無償轉讓予甲○○云云；訊據
    被告丙○○則矢口否認右揭犯行，辯稱：甲○○雖曾於右揭時地打電話予伊要向
    伊購買安非他命，伊僅告知甲○○伊不碰此東西，並未轉告乙○○而幫助無償轉
    讓安非他命云云。經查：
（一）被告乙○○於偵查中供稱：「我們（指其與甲○○）在去年中秋節（約八十五
      年九月底）一同吸食安非他命，是在平鎮山仔頂工地吸食，當時吸之安非他命
      係我的，我分一點給他吸，只給過他吸一次」等語（偵查卷第五四頁反面、第
      五十五頁正面），核與同案已決共同被告甲○○於偵查中供稱：被告乙○○在
      山仔頂工地送我吸過一次等語相符（偵查卷第五十六頁）。是被告乙○○前開
      在桃園縣平鎮市山仔頂某一工地內，無償轉讓安非他命少許予甲○○吸用之事
      實，足以認定。
（二）另查甲○○於警訊及偵查中供稱：伊打電話給丙○○向丙○○稱需要安非他命
      ，於是相約在中壢市○○路與龍文街口見面，於八十六年一月二十五日十七時
      許，乙○○與丙○○駕自小客車到約定地點時，便叫伊上車，上車後乙○○將
      安非他命交給伊，沒多久即為警方在中壢市○○○路六八一巷口攔下盤查，並
      在後座查獲二小包安非他命一點二七公克（含袋）等語在卷。核與被告丙○○
      於警訊中供稱：「是今日綽號叫阿扁（甲○○）打電話到我家，問我是否有安
      非他命，我說我沒有安非他命，請你不要打電話來，甲○○就拜託我向乙○○
      問看看有沒有安非他命，若有的話就到中壢市○○路○○街口等，我就過去乙○○家中，．．．乙○○說他還有安非他命．．．我們兩人共乘一部車子出去
      ，就先行去找甲○○，．．．三人就被警查獲」（偵查卷第八、九頁）「是甲○○打電話給我，說要向我買安非他命我說我沒有，他就叫我去找『白毛（乙○○）』，我就去隔壁找陳某，我跟他說徐某要找他」（偵查卷第二十五頁背
      面）等語相符，而被告乙○○於偵查中亦供稱：「（昨天羅某有無跟你說徐某
      要向你買安非他命？）昨天他是問我還有無安非他命，若有分一點給甲○○，
      ‧‧‧」等語（偵查卷第二十六頁背面）。從而甲○○於右揭時地確有打電話
      予被告丙○○請其代向被告乙○○問有無安非他命，並約定見面交付安非他命
      等情，堪予認定。
（三）被告乙○○於前開時、地，開自小客車，載乘甲○○、丙○○二人，於右揭時
      地為警攔檢查獲，並扣得上開安非他命二包等情，亦據被告乙○○、丙○○二
      人供承不諱。而該扣案之疑似安非他命之不明結晶物體二包，經送請憲兵司令
      部刑事支援中心鑑定結果，係含有安非他命成份（總淨重零點七０七六公克，
      驗餘淨重０‧六九七五公克），有憲兵司令部刑事支援中心八十六年五月二十
      一日綱得字第０六八三五號鑑驗通知書在卷可佐。雖乙○○於本院調查中另
      稱被查獲之安非他命係伊被警察攔檢後，心慌丟置於車內，並未交付予甲○○
      云云。惟查甲○○於本院調查中到庭則堅稱：上車後，被告等有交付安非他命
      ，伊有拿到二包安非他命，後來警察攔車，伊就將之塞在車子腳墊底下（見本
      院八十九年三月九日訊問筆錄），於偵查中亦稱上車後，乙○○有交安非他命
      給他等語（見偵查卷第二十六頁背面）。是足認被告乙○○所辯未交付安非他
      命予甲○○云云，為卸責之詞，不足採信。
（四）另查甲○○於警訊中雖稱打電話給丙○○及約乙○○是要買安非他命云云，惟
      查其於偵查中，則稱安非他命是乙○○要送給他吸，不是要賣的（見偵查卷第
      五十六頁），並稱：「（警訊中未合說有販賣安給你？）是警察叫我說，係叫
      我牽線出來說何人販安給我，但他們確實沒有販安給我，．．．」（見偵查卷
      第五十五頁背面），於本院調查中亦供稱當天是警察安排其打電話找被告二人
      出來的（本院八十九年三月九日訊問筆錄）。另查被告丙○○於偵查中亦稱：
      「（你說乙○○給甲○○安非他命吸對否？）是實在的，是要送安非他命給甲○○吸，他們二人是認識很久了，他們是沒有販賣關係」（偵查卷第五十四頁
      ），甲○○警訊所稱係買安非他命云云，與事實不符，不足為不利於被告之認
      定。此外，亦無積極證據足以證明被告乙○○交付安非他命予甲○○，係本於
      販賣之意圖，是其應係無償轉讓，而非販賣。
（五）綜上所述，被告乙○○、丙○○等否認轉讓及幫助轉讓安非他命云云，顯均係
      事後卸責之詞，不足採信。被告乙○○、丙○○二人上開轉讓禁藥及幫助轉讓
      禁藥之犯行，事證明確，均堪認定。
二、查安非他命，業經行政院衛生署迭於六十八年七月七日以衛署藥字第二二一四三
    三號及六十九年十二月八日以衛署藥字第三０一一二四號公告列為不准登記藥品
    及禁止使用各在案，復於七十五年七月十一日以衛署藥字第五九七六二七號再申
    公告禁止使用，更於七十九年十月九日以衛署藥字第九０四一四二號公告列為當
    時麻醉藥品管理條例第二條第四款所規定之化學合成麻醉藥品（麻醉藥品管理條
    例嗣於八十八年六月二日修正公布為管理藥品管理條例），於同年月十一日生效
    ，依同條例第十三條規定，不得非法持有、吸用及販賣；但前揭禁藥管理之公告
    並未廢止，此經該署以八十、十二、十六衛署藥字第九八七一二七號函釋在案，
    是安非他命改列為麻醉藥品後，仍不失禁藥之性質。
三、核被告乙○○所為，係犯毒品危害防制條例公布施行前之藥事法第八十三條第一
    項之轉讓禁藥罪。被告丙○○所為，係犯毒品危害防制條例公布施行前之藥事法
    第八十三條第一項之轉讓禁藥罪之幫助犯。被告行為後毒品危害防制條例業經總
    統於八十七年五月二十日公布，同年月二十二日生效，安非他命經定為第二級毒
    品，依毒品危害防制條例第八條第二項所定，轉讓第二級毒品者，處六月以上五
    年以下有期徒刑，得併科新臺幣七十萬元以下罰金，而藥事法第八十三條第一項
    之轉讓禁藥罪，其法定刑為五年以下有期徒刑，得併科新臺幣十萬元以下罰金。
比較新舊法結果，以舊法之規定有利於被告，自應適用舊法。被告乙○○先後二
    次行為，時間緊接，所犯構成要件相同，顯係基於概括犯意所為，為連續犯，應
    依刑法第五十六條規定論以一罪，並加重其刑；又被告乙○○非法持有安非他命
    之低度行為，為轉讓安非他命之高度行為所吸收，均不另論擬。被告丙○○幫助
    被告乙○○轉讓安非他命予甲○○之行為，依刑法第三十條第一項規定為從犯，
    並依同條第二項規定，減輕其刑。
四、原審認被告等轉讓禁藥之罪證明確，予以論罪科刑，固非無見，惟原審於判決時
    未及依刑法第二條第一項之規定比較新舊法之適用，尚有未合。又本案扣案之安
    非他命重量為驗前淨重０‧七０七六公克，驗餘淨重０‧六九七五公克，而該安
    非他命固係違禁物，但已因被告乙○○無償轉讓給已決共同被告甲○○，而屬甲○○所有，自應在被告甲○○之犯罪宣告主刑後予以宣告沒收，且該安非他命已
    於甲○○非法吸用化學合成麻醉藥品案件，判處有期徒刑十月，宣告沒收，並已
    於八十六年九月三十日執行完畢，原審竟於本案主文欄內宣告沒收，且重量又記
    載錯誤，於法亦有未合。被告等上訴要旨否認有該部分之犯罪，而指摘原判決上
開部分不當，固無理由，惟原判決關於被告等轉讓禁藥部分既有可議，仍屬無可
    維持，應由本院將原判決關於乙○○轉讓禁藥部分及丙○○部分予以撤銷，自為
    判決。爰審酌被告等犯罪之動機、目的、品行、智識程度、犯罪後之態度等一切
    情狀，分別量處如主文第二、三項所示之刑。至查獲之前揭安非他命（驗餘淨重
    ０‧六九七五公克），本院依法不得宣告沒收（已如前述），併此敘明。
據上論結應依刑事訴訟法第三百六十九條第一項前段、第三百六十四條、第二百九十
九條第一項前段，藥事法第八十三條第一項，刑法第十一條前段、第二條第一項但書
、第五十六條、第三十條判決如主文。
本案經檢察官李金定到庭執行職務。
中      華      民      國     八十九     年     三     月    二十九    日
                              臺灣高等法院刑事第十四庭
                                  審判長法  官  陳  祐  輔
                                        法  官  陳  國  文
                                        法  官  蔡  國  在
右正本證明與原本無異。
如不服本判決應於收受送達後十日內向本院提出上訴書狀，其未敘述上訴之理由者並
得於提起上訴後十日內向本院補提理由書（均須按他造當事人之人數附繕本）。
                                        書記官  丁  華  平
中      華      民      國     八十九     年     三     月    三十一    日
附錄：本案論罪科刑法條全文
藥事法第八十三條第一項：
明知為偽藥或禁藥，而販賣、供應、調劑、運送、寄藏、牙保、轉讓或意圖販賣而陳
列者，處五年以下有期徒刑，得併科新臺幣十萬元以下罰金。


司法院資訊處製作；財團法人民間司法改革基金會備份。
